【裁判字號】    92,上訴,386
【裁判日期】    920418
【裁判案由】    毒品危害防制條例
【裁判全文】
臺灣高等法院刑事判決                            九十二年度上訴字第三八六號
    上  訴  人
    即  被  告  庚○○
    指定辯護人  本院甲○辯護人李廣澤
右上訴人即被告因違反毒品危害防制條例案件，不服臺灣桃園地方法院九十一年度訴
字第一二二０號，中華民國九十一年十二月十二日第一審判決（起訴案號：臺灣桃園
地方法院檢察署九十一年度偵字第一二０五五號）提起上訴，本院判決如左：
    主  文
上訴駁回。
    事  實
一、庚○○綽號「阿水」，前有侵占、違反麻醉藥品管理條例、槍砲彈藥刀械管制條
    例、竊盜、違反藥事法、強制、違反動產擔保交易法、傷害等前科，於民國（以
    下同）八十六年間因強制案件，經臺灣桃園地方法院以八十六年度訴字第一０六
    二號判決判處有期徒刑六月，如易科罰金以三百元折算一日確定，又於八十六年
    間二次因違反動產擔保交易法案件，經臺灣桃園地方法院分別以八十六年度易字
    第三五八四號判決及八十六年度易字第三八八九號判決各判處有期徒刑三月，如
    易科罰金以三百元折算一日確定，又於八十六年間，因違反藥事法案件，經台灣
    台北地方法院以八十六年度訴字第一一九二號判決判處有期徒刑五月，庚○○提
    起上訴後，分別經本院、最高法院以八十八年度上訴字第二九三一號、九十年度
    台上字第六五一二號判決駁回其上訴而確定，嗣經本院以九十一年度聲字第二六
    九號裁定定應執行有期徒刑一年四月（不構成累犯）。
二、庚○○明知海洛因係八十七年五月二十日公布施行，於同年月二十二日生效之毒
    品危害防制條例第二條第二項第一款所規定之第一級毒品，不得非法持有及販賣
    ，竟意圖牟利，基於概括之犯意，自八十七年五月二十二日以後之某日起，在桃
    園縣桃園市○○路文昌公園，連續多次向綽號「阿達」之成年男子，以每三．七
    五公克海洛因新台幣（下同）一萬六千元，販入第一級毒品海洛因後，或從中抽
    取部分供己施用，或分裝成小包，即以其所有之ＮＯＫＩＡ廠牌丙○○○（使用
    門號：0000000000號，此門號係庚○○以「戊○○」名義向台灣大哥
    大股份有限公司租賃使用）作為聯絡工具，購買者撥打前開丙○○○門號與庚○○聯絡，約定交貨地點及價錢、數量之方式進行交易。九十一年五月二十五日十
    八時五十七分零二秒至同日十九時三十一分三十四秒間，乙○○以其所有之丙○○○門號0000000000號向持有門號0000000000號丙○○○
    之庚○○聯絡購買一千元之海洛因一包（０．一公克），並由庚○○在桃園縣八
    德市○○路○段豐田汽車附近（靠近萬客隆賣場）販賣第一級毒品海洛因一包（
    ０．一公克）予乙○○施用（乙○○施用毒品部分，由檢察官另行處理），從中
    牟利。嗣九十一年六月二十七日，乙○○在其位於桃園市○○路○段四七三巷六
    之二號住處為警查獲施用第一級毒品海洛因，乙○○於警方追問其毒品海洛因來
    源時，即供出其係於前開時地向庚○○以上開丙○○○門號為聯絡工具購買之，
    乙○○即在警方授意下，於九十一年六月二十七日二十時五十四分三十二秒以其
    所有之丙○○○門號0000000000號，撥打庚○○前開丙○○○門號聯
    絡要求再度購買毒品海洛因，雙方於電話中約妥買價二千元一包，並於電話中指
    定於同日二十二時許，在桃園市○○路與大興西路交岔路口交易。乙○○乃帶同
    警員前往上開交岔路口埋伏，並於同日二十二時十五分許當場逮捕庚○○，在庚○○手上扣得乙○○交付之購買第一級毒品海洛因一包價金二千元，而在乙○○
    手上扣得庚○○甫交付之其所有供販賣用之第一級毒品海洛因一包（淨重零點壹
    玖公克、包裝重零點貳捌公克），此次交易因而未遂。警方嗣並在庚○○所駕駛
    之車牌號碼ＡＪ－六二八九號自用小客車內查扣得庚○○所有，供販賣第一級毒
    品海洛因所用之上開ＮＯＫＩＡ廠牌丙○○○一具（使用門號：0000000
    000號），及其所有但與本案無關之香菸二支、吸管杓子一支。
三、案經桃園縣警察局桃園分局報請臺灣桃園地方法院檢察署檢察官偵查起訴。
    理  由
一、被告之供述及辯解：
    訊之被告庚○○矢口否認有何販賣第一級毒品海洛因之行為，辯稱扣案之毒品海
    洛因並非伊交付予乙○○，伊從未接觸海洛因，亦未施用過海洛因，為警查獲當
    日，乙○○係向伊表示欲清償前積欠之債務二千元，並非約定向伊購買海洛因云
    云。
二、認定犯罪事實之證據及理由：
（一）證人乙○○於九十一年五月二十五日向綽號「阿水」之被告庚○○購買海洛因
      ，而於九十一年六月二十七日為警查獲，並供出毒品來源之事實，迭據乙○○
      於警方調查、檢察官偵查及原審調查時證稱：「．．．我於九十一年六月二十
      七日下午二十時許，我以0000000000號之電話撥打0000000
      000號之電話向綽號『阿水』（庚○○）之男子購買毒品，我向他表示要『
      二張』（二千元之意思）毒品，他約我在桃市○○○路及永安路交岔路口之地
      方交易毒品，當時警方埋伏在四周，交易時，警方即上前將我及庚○○逮捕，
      逮捕時已交易完成。新台幣二千元（編號ＧＳ七六七八八一ＵＪ、ＧＰ四二五
      三一一ＺＨ）在庚○○身上查獲，海洛因毒品在我身上查獲」（見偵查卷第四
      、五頁）、「（數量？）一千元大約０．一公克左右」、「．．．，另外還有
      一次在（八德）萬客隆賣場豐田汽車附近」、「都是我主動打電話給他」、「
      （何時開始購買？）九十一年四、五月份之間」（見偵查卷第四四、四五頁）
      、「（如何與庚○○買海洛因？）我用固定的電話與他聯絡。我用丙○○○與
      他的電話聯絡用0000000000號丙○○○與他聯絡，地點是他約定。
      ．．．五月份在萬客隆豐田汽車附近買一千元０．一公克。這次我被查獲以後
      ，我配合警方辦案，以釣魚方式把他釣出來，我告訴他，你那邊有沒有軟的，
      我要調二千」等語（見原審九十一年九月二十三日訊問筆錄）證述綦詳。證人
      乙○○與被告夙無嫌隙，為被告所不否認，衡諸常情證人似無甘冒偽證罪之風
      險，無端設詞構陷被告之理。而乙○○被警查獲後供出毒品海洛因係向被告所
      買受，並依警方指示，立即再以電話聯絡向被告購買海洛因，被告並指示交貨
      地點，而於上開時地被告前往送交海洛因與乙○○並收錢時，為警查獲，並當
      場於被告手上扣得乙○○交付之購買第一級毒品海洛因一包價金二千元（鈔號
      ＧＳ七六七八八一ＵＪ、ＧＰ四二五三一一ＺＨ），而在乙○○手上扣得被告
      庚○○甫交付之其所有供販賣用之第一級毒品海洛因一包（淨重零點壹玖公克
      、包裝重零點貳捌公克），並在庚○○所駕駛之車牌號碼ＡＪ－六二八九號自
      用小客車內查扣得庚○○所有，再查得ＮＯＫＩＡ廠牌丙○○○一具（使用門
      號：0000000000號）等情，迭據證人乙○○於警訊及原審調查時證
      述明確（見偵查卷第四、五頁，原審九十一年九月二十三日訊問筆錄），核與
      證人即桃園分局中路派出所警員己○○於原審調查時證稱：「乙○○的叔叔告
      訴我們乙○○還有在施用毒品，我們去查訪他，看他是否有在施用毒品，他告
      訴我們他有在施用，我們問他毒品跟誰拿，他說很多人，我說至少要交一個上
      手給我們，所以乙○○就打電話給庚○○，乙○○是以0000000000
      號電話打給庚○○0000000000，他們談話內容說要向他調貨二即二
      千元毒品之意，剛開始打電話時，庚○○說他人在台北，後來他們約在桃園永
      安路與大興西路口見面，但路口有四個角落，所以我們四個點都有埋伏，乙○○與庚○○交易時，我們就上前盤查，我們上前查時，毒品是在乙○○手上，
      二千元是在庚○○手上，另外在庚○○車上，查到杓子及摻有毒品的香煙捲，
      我們有再去庚○○家搜索」等語（見原審九十一年九月十九日訊問筆錄）；及
      於本院調查時證述：本案之查獲經過係證人乙○○先撥打丙○○○向被告說要
      買毒品，被告與證人乙○○在桃園市○○路與大興西路口交易時，才被查獲。
      是證人乙○○自己供出被告，當時我們要求證人乙○○把被告找出來，證人乙○○就撥打0000000000號給被告說要買海洛因，是用暗語表示要「
      二張」的毒品，就是購買二千元之毒品，在被告與證人乙○○完成交易後，我
      們先在被告口袋查獲二千元，才在證人乙○○身上查獲毒品等詞（見本院九十
      二年三月二十日訊問筆錄）相符，復與證人即桃園分局中路派出所警員丁○○
      於本院調查時證稱：我們係根據證人乙○○講的查獲本案，我們九十一年六月
      二十七日去證人乙○○住處查訪，問證人乙○○有無使用藥品，證人乙○○說
      他受不了時會向阿水拿，證人乙○○向警方表示願意配合警方查獲供毒來源，
      證人乙○○即打電話給阿水約在永安路與大興西路口，後被告與證人乙○○快
      分開時，我們就上前去，在被告身上搜到二千元，在證人乙○○身上查獲一包
      毒品，接著在約距一百公尺處之被告車上查獲二支香煙等情（見本院九十二年
      三月二十五日訊問筆錄）相合，且被告於警詢時亦供稱：伊約證人乙○○在桃
      園市○○路與大興西路口見面，便有一群便衣警方圍過來，在證人乙○○身上
      找到海洛因，並在伊車上找到海洛因香煙二支、丙○○○一具及吸管杓子一支
      、在伊身上所查獲之二千元係證人乙○○欠伊的錢還給伊的等詞（見偵查卷第
      九、十頁）；伊於八十年就開始吸食毒品，平均一天施用毒品三次，伊都跑到
      桃園市文昌公園內找一名辛○○○之男子向其購買毒品，海洛因是以每三‧七
      五公克一萬六千元購得，安非他命是以每二公克三千元之代價購得，都是和阿
      達以現金當場買賣（見偵查卷第七九頁），並有現場查獲照片二張、桃園分局
      中路派出所公務電話記錄、桃園縣警察局桃園分局扣押物品目錄表、扣押物品
      收據、鈔號ＧＳ七六七八八一ＵＪ、ＧＰ四二五三一一ＺＨ各一份（見偵查卷
      第十七頁至第二二頁），以及乙○○所有丙○○○門號0000000000
      號通聯記錄、用戶名稱戊○○之0000000000號門號台灣大哥大股份
      有限公司雙向通聯資料查詢各一份在卷可稽。
（二）另丙○○○門號：0000000000號係被告持有、使用一情，不僅被告
      於警訊時坦承在卷（見偵查卷第十頁），其於原審審理時更供稱：「丙○○○
      是我所有，但我借戊○○名義登記」一語（見原審九十一年十一月二十八日審
      判筆錄），是被告係該丙○○○門號之使用人，而依卷附證人乙○○所使用丙○○○門號：0000000000號之丙○○○通聯記錄及用戶名稱戊○○
      之0000000000號門號台灣大哥大股份有限公司雙向通聯資料記載，
      證人乙○○分別於九十一年五月二十五日十八時五十七分零二秒、十九時十八
      分二十五秒、十九時二十分零三秒、二十二時二十分十七秒發話予00000
      00000號受話，基地台位置在八德市○○路二六一號九樓，同年六月二十
      七日二十時五十四分三十三秒、二十一時十八分三十三秒、二十一時二十九分
      二十六秒發話予0000000000號受話，基地台位置在蘆竹鄉南崁村南
      崁下七號五樓頂及桃園市○○街五二巷八號十七樓頂，益證證人乙○○所述其
      於九十一年五月間向被告購買海洛因與事實相符。況乙○○於九十一年六月二
      十七日二十時五十四分三十二秒，依警察指示以電話聯絡被告價購海洛因，並
      以術語稱軟的調二千，被告立即允諾且指定地點交易，顯然乙○○並非初次向
      被告購買海洛因，二人間定已交易過，參照前揭通聯記錄及證人乙○○證稱：
      伊均係主動以0000000000號與庚○○聯絡購買海洛因要求再度購買
      毒品海洛因等情，第查警方先查獲到乙○○，警方再利用乙○○為餌，引誘庚○○出面販賣海洛因時，警方在約定地點趁雙方交易時逮捕庚○○時，並在庚○○身上扣得乙○○交付之二千元，另在乙○○手上扣得海洛因一包等情，已
      如前述，足見扣案之前開海洛因一包，確係被告所攜帶前來準備販賣無疑。又
      被告既經乙○○誘約即願出面販賣海洛因，顯見證人乙○○向被告購買海洛因
      之途徑，已使雙方取得信賴，故被告自非初次有販賣海洛因行為，自得佐證被
      告確曾有販賣海洛因予乙○○之情事。綜上，堪認被告除九十一年六月二十七
      日外，尚有於九十一年五月二十五日出售海洛因一包予乙○○之情。雖證人乙○○於警訊時未提及被告於九十一年五月二十五日，在桃園縣八德市○○路○
      段豐田汽車附近（靠近萬客隆賣場）販賣第一級毒品海洛因一包（０．一公克
      ）予伊，惟其於警訊已提及向被告購買海洛因五次等語（見偵查卷第五頁），
      而證人己○○於原審調查時亦證稱：「乙○○是說向庚○○買五次毒品，但其
      中二次記憶模糊，所以我們沒有記載」等語（見原審九十一年九月十九日訊問
      筆錄第三頁），是被告應有於九十一年五月二十五日，在桃園縣八德市○○路
      ○段豐田汽車附近（靠近萬客隆賣場）販賣第一級毒品海洛因一包（０．一公
      克）予乙○○。雖證人乙○○另證稱：伊另於九十一年二月在建國路與三民路
      口向被告買一千元０．一公克海洛因。三月份在八德市團管區買二千元０．二
      公克海洛因。四月份在龍壽街與文中路口買二千元買０．二公克海洛因。還有
      五月份在八德市○○路上買一千元０．一公克海洛因云云，惟上開時間經原審
      向遠傳電信股份有限公司、台灣大哥大股份有限公司調閱證人乙○○所使用0
      000000000號丙○○○通聯記錄及用戶名稱戊○○之0000000
      000號門號台灣大哥大股份有限公司雙向通聯資料，均查無乙○○於上開時
      地曾撥打電話予被告，核與其於偵訊及本院調查時中所稱伊均主動以電話聯絡
      被告購買海洛因乙節不符，按「罪疑惟輕」，被告販賣海洛因次數，除釣魚該
      次外，應僅有一次。又我國刑事訴訟不採證據法定主義，而係採自由心證主義
      ，故凡在論理上得資為證據之資料，一經在公判庭踐行合法之調查，均有證據
      能力（參照最高法院七十五年台上字第九三三號判例要旨），然此非謂警調機
      關在實施犯罪偵查時可不擇任何手段，在任何案件中，任行違法蒐證，因之，
      警調機關如以強暴、脅迫等手段取得之被告之自白，因鑑於人身自由之不可受
      侵犯性，該等自白於任何案件中自屬無證據能力（刑事訴訟法第一百五十六條
      第一項參看）。又警調機關在偵查販毒等重大危害社會治安且又屬難以偵查之
      案件時，在不違反人身自由之不可受侵犯之憲法基本權之保障下，自得以符合
      比例原則之手段以偵查此類犯罪，所謂「陷害教唆」，於販毒案件中，自屬在
      不違反上開憲法上基本權之保障原則下，為使國家社會免於毒品之危害，所不
      得不採行之偵查手段，此與憲法上之比例原則無違，因之，在此等案件中，由
      「陷害教唆」所蒐集而來之證據資料，自得顯現於公判庭，採為法院論罪科刑
      之依據，其證據能力殊無疑問。況於此類犯罪中，犯罪嫌疑人均本即具有販賣
      毒品之犯意，初非警調人員所造意。
（三）被告為警查獲時，其交付與證人乙○○而為警所扣得之白色粉末一包，該粉末
      經送法務部調查局檢驗結果，確認係第一級毒品海洛因，淨重０．一九公克、
      包裝重０．二八公克，有該局九十一年七月十七日調科壹字第０八０００五四
      七八號鑑定通知書一紙在卷足憑。
（四）被告雖否認販賣海洛因與證人乙○○云云，證人乙○○於原審、本院審理時亦
      改稱：伊並未向被告購買海洛因，警訊中供稱向被告購買海洛因係警察刑求逼
      供云云，惟證人乙○○非僅於警訊中供稱毒品海洛因係向被告購買，且於偵訊
      中仍堅稱向被告購買海洛因，其於偵訊中並當庭提出被告寄予伊之書信一份，
      而該書信於原審審理時，經原審、本院提示與被告閱覽，被告亦直承為伊所書
      寫，其內容記載「．．．，『販賣』這傷害要如何去解套，我想你是明白，開
      庭時要如何去化解，假使真的不懂，請教你朋友，他們也會告訴你開庭時要如
      何的講，刑法明訂警訊筆錄不為開庭審查之證據，迫刑手段誘釣追案，也不成
      立，往後在社會上要如何立足，不遭受欺視，便看你良心所行使的一功了」等
      語，有該書信在卷（見偵查卷第四八至五十頁）可證，惟證人乙○○於原審調
      查時仍堅稱係向被告購買安非他命（見原審九十一年九月二十三日訊問筆錄）
      ，是其陳述顯係出於自由意識，且證人即製作乙○○警訊筆錄警員己○○於原
      審調查時亦證稱：乙○○於警訊時係出於自由意識所為陳述等語（見原審九十
      一年九月十九日訊問筆錄第三頁），是本案非但查無證據證明證人乙○○上開
      證詞係屬虛偽，反足證明其事後更易之詞，與事實不符，自無捨其初供不採，
      逕信其翻異所言之理。又證人乙○○於原審調查時明確證稱：伊告訴被告要調
      二千軟的等語（見原審九十一年九月二十三日訊問筆錄），核與證人己○○於
      原審調查時之證詞相符，證人乙○○當初在電話中並未提及還錢之事，而被告
      於前開書信中亦從未提及證人乙○○欠伊二千元之事，是被告辯稱：乙○○係
      向伊表示欲清償前積欠之債務二千元，並非約定向伊購買海洛因云云，顯係事
      後卸責之詞，不足採信。再被告於警詢時供稱：伊於八十年就開始吸食毒品，
      平均一天施用毒品三次，伊都跑到桃園市文昌公園內找一名辛○○○之男子向
      其購買毒品，海洛因是以每三‧七五公克一萬六千元購得，安非他命是以每二
      公克三千元之代價購得，都是和阿達以現金當場買賣（見偵查卷第七九頁），
      業如前述，從而，被告辯稱：伊從未接觸海洛因，亦未施用過海洛因云云，亦
      不足採。
（五）按販賣毒品係違法行為，非可公然為之，亦無公定之價格，無論瓶裝或紙包，
      均可任意分裝增減分量，而每次買賣之價差，亦隨時依雙方資力、關係之深淺
      、需求之數量、來源是否充裕、販賣者是否渴求資金、查緝是否嚴緊、購買者
      被查獲時供述購買對象之可能性之風險評估等，而異其標準，非可一概而論，
      販賣之利得除經坦承及價量俱臻明確外，委難察得實情，販賣之人從價差或量
      差中牟利方式雖異，但其圖利之非法販賣行為則一，販賣海洛因行為，事涉重
      典，苟無利潤可圖，被告殊無任意將海洛因讓與他人之可能，況本件被告於九
      十一年十一月九日零時五分在桃園市○○路二三一巷四號三樓為警通緝到案時
      ，在其住處扣得海洛因三包，其供稱自八十年間某日起至九十一年十一月八日
      間，斷斷續續施用海洛因，是其辯稱未曾施用過海洛因云云，顯與事實不符，
      已如前敘。又被告係以三．七五公克一萬六千元向綽號「阿達」販入海洛因，
      有台北縣政府警察局刑案偵查卷宗暨所附九十一年十一月九日偵訊（調查）筆
      錄在原審卷可稽，則一公克海洛因進價為四千二百六十七元，０．一公克海洛
      因為四百二十七元，而被告以每０．一公克海洛因一千元之價格販賣與證人乙○○，即有利可謀，是被告行為時具營利意圖，亦屬灼然。被告雖矢口否認有
      販賣毒品海洛因之行為，但尚難執其辯詞遽行推翻已明確之前證，致知過坦承
      者難辭刑責，而否認狡儈者反得逞僥倖，有失事理之平。
（六）此外，復有海洛因一包、被告所有之ＮＯＫＩＡ廠牌丙○○○壹支（使用門號
      ：0000000000號）扣案可稽，有扣押物品目錄表、照片、扣押物品
      清單各一紙在卷（見偵查卷第十七、十八、二０、二三頁）可按。綜上所述，
      被告所辯均無足採，本件事證已經明確，被告犯行足堪認定。
三、論罪：
    按毒品危害防制條例業於八十六年十月三十日經立法院三讀通過，於八十七年五
    月二十日經總統公布，同年五月二十二日零時起生效施行，海洛因依該條例第二
    條第二項第一款規定屬第一級毒品。被告一次非法販賣海洛因既遂，及一次為警
    逮獲而販賣未遂（因九十一年六月二十七日二十二時十五分許被告被查獲當時，
    係警方利用證人乙○○誘出被告，因此證人乙○○並無購買海洛因之意，雖被告
    有販賣之意而欲交付海洛因，惟尚未完成買賣，亦僅得論以販賣未遂罪），核其
    所為係犯該條例第四條第一項之販賣第一級毒品既遂罪及同條第五項、第一項之
    販賣第一級毒品未遂罪（公訴人於事實欄已述及，但於所犯法條部分漏引）。其
    先後一次販賣既遂與一次未遂犯行，時間緊接，犯罪構成要件相同，顯係基於概
    括犯意為之，應依連續犯之規定論以販賣既遂一罪（按：販賣第一級毒品部分之
    犯行，其法定本刑為死刑、無期徒刑，故依法不得加重）。至其販賣前後持有毒
    品海洛因之低度行為應為販賣之高度行為所吸收，不另論罪。
四、維持原判決及駁回上訴之理由：
    原審認被告罪證明確，適用毒品危害防制條例第四條第一項，刑法第十一條前段
    、第五十六條之規定，判處被告庚○○連續販賣第一級毒品，並因被告僅一次販
    賣毒品海洛因既遂，且販賣之數量不大，犯罪情節尚非極惡，然毒品危害防制條
    例第四條第一項「製造、運輸、販賣第一級毒品者，處死刑或無期徒刑，處無期
    徒刑者，得併科新臺幣一千萬元以下罰金」規定之刑度甚重，在情輕法重之下，
    依刑法第五十九條之規定，酌量予以減輕其刑，以符刑罰相當之原則，並審酌被
    告散播毒害，及其犯罪之動機、目的、手段、次數、所生危害、犯罪後態度及檢
    察官求處無期徒刑尚嫌過重等一切情狀，量處被告有期徒刑十年。扣案海洛因一
    包（淨重零點壹玖公克、包裝重零點貳捌公克），依毒品危害防制條例第十八條
    第一項前段之規定，宣告沒收銷燬之。又被告於九十一年五月二十五日以一包海
    洛因一千元之價格販賣予乙○○，販賣毒品所得一千元，應依同條例第十九條第
    一項規定宣告沒收，如全部或一部不能沒收時，以其財產抵償之。再被告販賣毒
    品所使用之聯絡工具丙○○○ＮＯＫＩＡ廠牌丙○○○壹支（使用門號：000
    0000000號，此門號為台灣大哥大股份有限公司所有，不在沒收之列），
    係被告所有，經被告供承在卷，而該丙○○○又係供（但非專供）其犯罪所用之
    物，爰依刑法第三十八條第一項第二款規定宣告沒收。另扣案之香菸二支、吸管
    杓子一支，被告否認係供販毒所用，亦查無證據上開物品係供販賣海洛因之用，
    與本件犯行無涉，爰不諭知沒收銷燬，另就公訴意旨認被告庚○○基於販賣第一
    級毒品海洛因之概括犯意，連續於九十一年五月間，分別在桃園市○○路橋下、
    介壽路團管區附近加油站旁、龍壽街與文中路口及八德市○○路上等處，以約每
    零點一公克一千元代價，每次出售一千元至三千元即零點一公克至零點三公克不
    等之第一級毒品海洛因，共計四次予乙○○非法施用，亦涉違反毒品危害防制條
    例第四條第一項之販賣第一級毒品海洛因罪嫌部分，查無其他積極證據足認被告
    確有此部分犯行，不能證明被告有此部分犯罪，惟而不另為無罪之諭知（詳如下
    述），經核認事用法並無違誤，量刑亦甚妥適。被告上訴仍執陳詞否認犯罪，指
    摘原判決不當，即無理由，應予駁回。
五、不另為無罪之諭知部分：
（一）公訴事實：
      公訴意旨另以：被告庚○○基於販賣第一級毒品海洛因之概括犯意，連續於九
      十一年五月間，分別在桃園市○○路橋下、介壽路團管區附近加油站旁、龍壽
      街與文中路口及八德市○○路上等處，以約每零點一公克一千元代價，每次出
      售一千元至三千元即零點一公克至零點三公克不等之第一級毒品海洛因，共計
      四次予乙○○非法施用，因認被告另違反毒品危害防制條例第四條第一項之販
      賣第一級毒品海洛因罪嫌云云。
（二）法律規定及判決先例：
      按刑事訴訟法第一百五十六條第二項規定：被告之自白，不得作為有罪判決之
      唯一證據，仍應調查其他必要之證據，以察其是否與事實相符。其立法旨意乃
      在防範被告自白之虛擬致與真實不符，故對自白在證據上之價值加以限制，明
      定須藉補強證據以擔保其真實性。又以共同被告之自白或其他不利於己之陳述
      ，作為認定其他共同被告犯罪之證據，不特與利用該被告自己之自白作為其犯
      罪之證據同有自白虛偽性之危險，亦不免有嫁禍於其他共同被告而為虛偽供述
      之虞。故就刑事訴訟法第一百五十六條第二項之立法意旨觀之，共同被告之自
      白或其他不利於己之陳述，固得作為認定其他共同被告犯罪之證據，但不得作
      為有罪判決之唯一證據，仍應調查其他必要之證據，以察其是否與事實相符，
      亦即仍須有補強證據以擔保該共同被告自白之真實性，始得採為斷罪之依據，
      並非絕對可由法院自由判斷該共同被告之自白或不利於己之陳述之證明力。若
      不為其他補強證據之調查，而專憑此項供述據為被告犯罪事實之認定，即與上
      開規定有違。矧犯毒品危害防制條例第八條第二項之罪，供出毒品來源因而破
      獲者，得減輕其刑，該條例第十七條定有明文；則施用海洛因之人，如供出海
      洛因之來源因而破獲者，既得藉以邀求寬典減輕其刑，為擔保其所為不利於其
      他共同被告之陳述之真實性，尤應有足以令人確信其陳述為真實之補強證據。
      而所謂補強證據，則指除該自白或不利於己之陳述本身之外，其他足以證明自
      白之犯罪事實確具有相當程度真實性之證據而言，雖所補強者，非以事實之全
      部為必要，但亦須因補強證據與自白之相互利用，足使犯罪事實獲得確信者，
      始足當之，有最高法院八十九年度台上字第四七０號判決可供參照。
（三）起訴論據及被告之供述暨辯解：
      公訴人認被告涉犯上開罪嫌，係以證人乙○○之指述為其唯一論據。訊之被告
      庚○○則堅決否認有右揭販賣海洛因犯行。
（四）本院之判斷：
      經原審向遠傳電信股份有限公司、台灣大哥大股份有限公司調閱證人乙○○所
      使用丙○○○門號：0000000000號之丙○○○通聯記錄及用戶名稱
      戊○○之0000000000號門號台灣大哥大股份有限公司雙向通聯資料
      ，均查無證人乙○○於上開時地曾撥打電話予被告，核與證人乙○○於偵訊及
      原審調查時中所稱：伊均主動以電話聯絡被告購買海洛因乙節不符。此外，復
      查無其他積極證據足認被告確有此部分犯行，是不能證明被告有此部分犯罪，
      惟公訴人認此部分與前開論罪科刑部分具有連續犯之關係，為裁判上一罪，故
      不另為無罪之諭知。
據上論斷，應依刑事訴訟法第三百六十八條，判決如主文。
本案經檢察官李金定到庭執行職務。
中      華      民      國      九十二    年      四    月      十八    日
                              臺灣高等法院刑事第十庭
                                  審判長法  官  溫  耀  源
                                        法  官  何  菁  莪
                                        法  官  邱  同  印
右正本證明與原本無異。
如不服本判決，應於收受送達後十日內向本院提出上訴書狀，其未敘述上訴之理由者
並得於提起上訴後十日內向本院補提理由書（均須按他造當事人之人數附繕本）。
                                        書記官  莊  昭  樹
中      華      民      國    九十二    年      四      月     十八     日
附錄本判決論罪科刑法條：
毒品危害防治條例第四條
製造、運輸、販賣第一級毒品者，處死刑或無期徒刑；處無期徒刑者，得併科新臺幣
一千萬元以下罰金。
製造、運輸、販賣第二級毒品者，處無期徒刑或七年以上有期徒刑，得併科新臺幣七
百萬元以下罰金。
製造、運輸、販賣第三級毒品者，處五年以上有期徒刑，得併科新臺幣五百萬元以下
罰金。
製造、運輸、販賣專供製造或施用毒品之器具者，處一年以上七年以下有期徒刑，得
併科新臺幣一百萬元以下罰金。
前四項之未遂犯罰之。


司法院資訊處製作；財團法人民間司法改革基金會備份。
